【裁判字號】    94,上更(一),235
【裁判日期】    950117
【裁判案由】    懲治走私條例等
【裁判全文】
臺灣高等法院刑事判決             94年度上更(一)字第235號
  上  訴  人
  即  被  告  甲○○
  選任辯護人  林宇文律師
上列上訴人因違反懲治走私條例等案件，不服臺灣基隆地方法院
93年度訴字第3號，中華民國93年3月22日第一審判決（起訴案號
：92年度偵字第1810號），提起上訴，判決後，經最高法院第一
次發回更審，本院判決如下：
    主  文
原判決撤銷。
甲○○連續行使偽造私文書，足以生損害於他人，處有期徒刑陸
月，如易科罰金，以參佰元折算壹日。
扣案偽造「中國製釉股份有限公司」及「蔡憲昌」之私章各壹枚
，及發票、個案委任書、電放切結書、載貨證券、切結書上偽造
之「中國製釉股份有限公司」及「蔡憲昌」印文計壹拾參枚均沒
收。
    事  實
一、緣有丙○○自稱係大順發貿易股份有限公司（下稱大順發公
    司）之負責人，基於偽造文書及私運管制物品進口逾公告數
    額之犯意，將管制之中國大陸生產之蒜球，夾藏於高嶺土內
    ，佯以中國製釉股份有限公司（下稱中國製釉公司）名義進
    口，由榮光輪於民國92年1月27日自香港載運出口，於同年
    月30日凌晨3時10分抵達基隆外港，同日下午15時靠泊基隆
    港東22號碼頭，丙○○於同日上午將偽刻之「中國製釉公司
    」及該公司負責人「蔡憲昌」之印章各1枚，蓋有該等偽造
    印文之發票1紙等文件交予甲○○，委託辦理報關手續，甲○○明知丙○○所交付之印章係偽造，竟圖獲取不法利益，
    而基於與丙○○共同偽造及行使偽造文書之概括犯意聯絡，
    之後推由甲○○持上開偽造之印章，偽造中國製釉公司名義
    之發票、個案委任書、電放切結書，以及經甲○○更改過之
    載貨證券（即俗稱大提單）各1張，並於同日（即30日）上
    午持該電放切結書及載貨證券，前往聯成燊記船務代理有限
    公司（下稱聯成燊記公司）欲更換小提單而行使時，因資料
    有誤，經聯成燊記公司要求切結，甲○○即接續以偽造之印
    章蓋用印文偽造中國製釉公司名義之切結書後行使之，並自
    不知情之聯成燊記公司人員乙○○處換得小提單後，旋即持
    該小提單、上開偽造之發票、個案委任書及裝箱單前往祥久
    報關行，委託不知情之李睿弘代為持上開偽造之發票、個案
    委任書及裝箱單行使向基隆關稅局報關，並申請船邊驗放，
    均足以生損害於中國製釉公司及蔡憲昌。之後甲○○即經由
    天和船務代理公司經理陳鴻堅轉介山隆運輸公司之陳景松，
    僱用山隆公司之平板車至東22號碼頭欲載運前開走私進口蒜
    球，然因調查人員接獲密報會同基隆關稅局人員前往碼頭，
    當場自該批高嶺土內查獲夾藏之產地為中國大陸，總數量為
    252.12公噸，完稅價格為新臺幣（下同）3,064,372元，已
    逾公告數額之管制蒜球，並循線自甲○○處扣得上開偽造之
    印章2枚。
二、案經被害人中國製釉公司告訴及法務部調查局基隆市調查站
    報請臺灣基隆地方法院檢察署檢察官偵查起訴。
    理  由
一、訊據上訴人即被告甲○○坦承事實欄所載發票、個案委任書
    、電放切結書及用以更換小提單之切結書暨更改過之載貨證
    券，均係其所書寫並蓋用中國製釉公司之大小章，及辦理進
    口報關手續改船邊提貨暨僱用山隆公司平板車至碼頭載貨等
    情，惟否認有何偽造文書或走私犯行，並辯稱：其僅受丙○○之委託報關高嶺土進口及雇車代運，賺取500多元之報關
    費，並不知其中夾藏走私之蒜球，亦不知丙○○所交付之印
    章及發票係屬偽造云云。
二、經查：
（一）本案經查獲之夾藏蒜球確屬管制物品，其重量及完稅價格
      亦均已逾公告數額一節，有財政部基隆關稅局92年7月23
      日基普進字第0920106398號函1份（92年度偵字第1810號
      卷第38頁）附卷可稽；又前開發票、個案委任書、電放切
      結書、更改大提單之切結書，均非告訴人中國製釉公司委
      任被告所出具，該等文書上之告訴人公司及負責人之二種
      印文，以及扣案之印章2枚，亦均非告訴人公司所有而係
      偽造等情，亦據告訴人指訴明確，核與告訴人提出之公司
      大小章，亦顯有不同。是該等印章、印文及私文書均屬偽
      造，可堪認定。
（二）被告辯稱係受自稱大順發公司負責人丙○○所委託，僅賺
      取500多元之報關費，並提出發票為證，雖檢察官循線查
      緝到案之丙○○稱並不認識被告，亦未委託其報關，而被
      告最初雖亦稱該丙○○非委託之人，惟被告嗣於臺灣基隆
      地方法院檢察署93年度偵字第4164號案件中，已當庭指認
      到案之該丙○○，即係委託之人，有上開筆錄附本院卷可
      參，且經本院前審函調合作金庫銀行雙連分行之匯款紀錄
      顯示，丙○○確於92年1月30日12時51分34秒，將10萬元
      由合作金庫銀行雙連分行匯入華南商業銀行基隆港口分行
      祥久報關有限公司帳戶，有該匯款紀錄傳真在卷可稽（本
      院上訴卷第54頁），被告亦坦承有收受該10萬元（同上卷
      第61、62頁），故被告所稱受委託僅賺取500多元之報關
      費云云，係推諉卸責之詞。另被告所陳其在辦理報關手續
      及雇車運送時均有以其行動電話（即0000000000號）及祥
      久報關行電話（即00000000號）與丙○○所交付之名片上
      所載之行動電話（即0000000000號），聯絡相關事宜，經
      查該名片上之市內電話為空號，且經調閱該行動電話使用
      人基本資料及通聯紀錄，該門號於92年1月間並無撥出或
      撥入被告所使用之上開行動電話及祥久報關行電話之紀錄
      ，此有中華電信公司及遠傳電信公司通聯紀錄各1件在卷
      可參，顯見被告所辯在辦理報關手續及雇車運送時有以電
      話與丙○○聯繫云云，意在隱瞞真相，係飾卸之詞。又衡
      諸一般商情，公司大、小章屬公司重要印章，均由負責人
      或負責人指定之專人負責保管，不輕易交予他人使用，而
      委託報關更無即將公司大、小章交付之理，是被告持有丙○○轉交中國製釉公司大、小章以代辦報關手續，依被告
      從事報關業務26年之資歷，更應明知顯屬不可能之事。
（三）本案前往碼頭欲載運該走私物品之拖車，亦係被告親自以
      電話聯繫後委託，業經證人陳景松證述是陳鴻堅先來電詢
      其是否要載太空包，及祥久報關行之人會與其聯絡，嗣即
      接祥久報關行余先生來電雇車一節綦詳。證人陳鴻堅亦證
      陳有客戶代詢拖車業者，故介紹陳景松，核與被告陳稱拖
      車的電話是丙○○以行動電話提供請其代雇云云，已不相
      符。又被告僅係報關業者，代辦報關業務，對不熟識或無
      特別交情之客戶，何會再代僱拖車運送？且丙○○既可自
      行覓得拖車業者（被告稱山隆拖運之電話是丙○○告知）
      ，亦無須勞煩其代為聯絡再輾轉付款。況證人陳景松更證
      陳：被告對所運往地點亦僅說觀音那邊的一個空地，沒有
      地址，也不知要跟誰聯絡，被告說司機到了碼頭再說（見
      92年度偵字第1810號卷第76頁偵訊筆錄），如本案僅係丙○○委託被告代雇板車，應有確切地點及接貨之人，以便
      司機載送，被告從事報關業務已有20年餘，對此不合常理
      之處，應知悉。
（四）綜上所述，被告為圖不法利益，受丙○○委託，而與丙○○基於偽造及行使偽造私文書之概括犯意聯絡，而使用該
      偽造之私章分擔不實報關之犯行，事證明確，足以認定。
三、被告數次持偽造之印章以偽造印文，並偽造個案委任書、電
    放切結書、載貨證券及切結書而行使向乙○○換取小提單等
    犯行，係為完成換取小提單目的單一之接續行為，屬單純一
    罪，係犯刑法第216條、第210條之行使偽造私文書罪。而其
    偽造印文係偽造私文書之階段行為，又偽造私文書之低度行
    為，為行使偽造私文書之高度行為所吸收，均不另論罪。又
    其再持前開偽造之發票、個案委託書等偽造之文書，委託不
    知情之李睿弘持以行使向基隆關稅局報關，並申請船邊驗放
    ，亦犯同上之行使偽造文書罪，且其利用不知情之李睿弘為
    之，為間接正犯。被告以上所犯2次行使偽造私文書罪，時
    間緊接，犯同一罪名，顯係基於概括犯意反覆為之，應依連
    續犯以一罪論，並加重其刑。被告與丙○○間有犯意聯絡及
    行為分擔，為共同正犯。
四、公訴意旨另以被告上開行為，並犯有懲治走私條例第2條第1
    項之私運管制物品進口逾公告數額罪。惟查本件被告應乙○○要求所填寫之切結書，所載日期雖為92年1月29日（92年
    度偵字第1810號卷第45頁），查乙○○於偵查中雖稱被告係
    切結書的日期，應該是他拿來換單的日期，被告換單繳了50
    0元云云（同上卷第57頁），然於原審則證稱「被告於1月30
    日早上拿電放切結書、提單更正表要來換，我們認為這樣更
    正太草率，要求他補切結書。（問：你如何確定是1月30日
    早上？）當日我都在現場，下午3點多船進準備卸貨，5點多
    遭海關查緝，且要除夕，我們要趕小年夜前做完，所以我印
    象深刻。（問：切結書上面寫1月29日，確定不是1月29日變
    更？）對，是1月30日早上拿來請求變更」（原審卷第48、4
    9頁），於本院審理中到庭證稱，向被告收費500元，發票是
    當天開立的，而切結書是在開發票以後等語。另卷查聯成燊
    記公司本件開立之500元發票，時間為92年1月30日上午9時
    46分，有發票影本1紙在卷查（本院上訴卷第40頁）。綜上
    ，乙○○所稱被告係92年1月30日前往辦理手續，與事實較
    相一致，是堪認被告所辯係92年1月30日始被託辦理本件報
    關手續一節，可以採信。而上開切結書所載92年1月29日及
    證人乙○○於偵查中據此稱被告係或係92年1月29日等語，
    均不足據以為不利於被告之認定。此外，亦無其他確切證據
    足認被告係於92年1月29日受託報關，或於29日即有與丙○○共同走私之犯意聯絡。查榮光輪於92年1月30日凌晨3時10
    分抵達基隆外港，有聯成燊記船務代理有限公司聯發字第
    920904號函在卷可查（92年度偵字第1810號卷第42頁），因
    此被告係在船隻已進基隆外港後，始受託應可認定。按走私
    罪之既遂、未遂，以私運之管制物品已否進入國境為準，如
    走私物品已運抵國境，走私行為即屬既遂，其後始參與之人
    ，乃屬學理上所謂之「事後共犯」，除其行為另行符合他罪
    之構成要件，應依該他罪論處外，無論以走私罪之共同正犯
    之餘地，有最高法院82年度台上字第3924號判決意旨可參。
    查被告受委託時，榮光輪已抵達基隆港，則上開走私物品已
    進入我國境內，自無從論以走私罪。因此部分與前開有罪部
    分，有牽連犯裁判上一罪之關係，故不另為無罪之諭知。
五、原審固非無見。惟原判決認被告係92年1月29日受託報關，
    而論處以走私罪，尚有未合。被告上訴否認偽造文書，固無
    足採，惟指稱未參與走私，則為有理由，自應由本院將原判
    決撤銷改判。爰審酌被告之智識程度、品行、本案犯罪之手
    法、目的、手段、對中國製釉公司及我國海關緝私之危害及
    丙○○走私之上開物品於碼頭中被查獲，尚未流入市場，並
    其犯後之態度等一切情狀，量處有期徒刑6月，並諭知易科
    罰金之折算標準。扣案之偽造「中國製釉公司」、「蔡憲昌
    」印章各1枚，及偽造之發票、個案委任書、電放切結書、
    更換小提單時由被告出具經更改後之大提單、切結書等私文
    書上之「中國製釉公司」暨「蔡憲昌」偽造印文計13枚，不
    問屬於被告與否，依刑法第219條宣告沒收。
六、被告經合法傳喚，無正當理由，爰不待其陳述，逕行判決。
據上論斷，應依刑事訴訟法第369條第1項前段、第371條、第364
條、第299條第1項前段，刑法第28條、第56條、第216條、第210
條、第219條、第41條第1項前段，罰金罰鍰提高標準條例第1條
、第2條，判決如主文。
本案經檢察官黃全祿到庭執行職務。
中    華    民    國    95    年    1     月    17    日
                  刑事第二庭審判長法  官  蔡國在
                                  法  官  王詠寰
                                  法  官  江振義
以上正本證明與原本無異。
如不服本判決，應於收受送達後十日內向本院提出上訴書狀，其
未敘述上訴之理由者並得於提起上訴後十日內向本院補提理由書
（均須按他造當事人之人數附繕本）。
                                  書記官  耿鳳君
中    華    民    國    95    年    1     月    19    日
附錄：本案論罪科刑法條全文
刑法第210條
偽造、變造私文書，足以生損害於公眾或他人者，處5年以下有
期徒刑。
刑法第216條
行使第210條至第215條之文書者，依偽造、變造文書或登載不實
事項或使登載不實事項之規定處斷。
刑法第219條
偽造之印章、印文或署押，不問屬於犯人與否，沒收之。


司法院資訊處製作；財團法人民間司法改革基金會備份。
